【裁判字號】    97,消債更,489
【裁判日期】    980722
【裁判案由】    更生事件
【裁判全文】
臺灣士林地方法院民事裁定           97年度消債更字第489號
債  務  人  甲○○
代  理  人  李淵聯律師
上列當事人聲請更生事件，本院裁定如下：
    主  文
債務人甲○○自中華民國九十八年七月二十二日下午五時起開始
更生程序。
命司法事務官進行本件更生程序。
    理  由
一、債務人聲請意旨略以：債務人前曾於民國95年間依照「中華
    民國銀行公會會員辦理消費金融案件無擔保債務協商機制」
    請求共同協商債務清償方案，並協商成立，協商條件為每月
    還款新臺幣（下同）1 萬8,581 元。詎債務人之配偶黃良基
    前曾脊椎受傷、罹患肝病及憂鬱症，且無固定收入，尚須負
    擔銀行債務。又債務人之子鄭詠駿罹患極重度腦性麻痺、高
    齡母親罹患老人癡呆症，惟債務人每月收入3 萬元，顯不足
    以分擔家庭必要支出與扶養費用，是故協商條件未考量債務
    人必要生活支出與扶養費，債務人確係因不可歸責於己，致
    履行協商條件顯有重大困難。且債務人無擔保或無優先權之
    債務總額未逾新臺幣（下同）1,200 萬元，復未經法院裁定
    開始清算程序或宣告破產，爰向本院聲請更生等語。
二、按債務人與金融機構協商成立者，不得聲請更生或清算，但
    因不可歸責於己之事由，致履行顯有重大困難者，不在此限
    。本條例施行前，債務人依金融主管機關協調成立之中華民
    國銀行公會會員辦理消費金融案件無擔保債務協商機制與金
    融機構成立之協商，準用前項之規定，消費者債務清理條例
    第151 條第5項、第6項分別定有明文。次按，債務人不能清
    償債務或有不能清償之虞，且無擔保或無優先權之債務總額
    未逾1,200 萬元者，於法院裁定開始清算程序或宣告破產前
    ，得向法院聲請更生，觀諸消費者債務清理條例第3 條、第
    42條第1 項規定自明。又法院開始更生程序之裁定，應載明
    其年、月、日、時，並即時發生效力。法院開始更生或清算
    程序後，得命司法事務官進行更生或清算程序，必要時得選
    任律師、會計師或其他適當之自然人或法人一人為監督人或
    管理人，復為同條例第45條第1項、第16條所明定。
三、查債務人主張之上開事實，業據提出中華民國銀行公會會員
    辦理消費金融案件無擔保債務協商機制協議書暨所附無擔保
    還款計劃書影本（見本院卷第22頁至24頁）、債務人全戶戶
    籍謄本正本（見本院卷第26頁至27頁）、財團法人金融聯合
    徵信中心當事人綜合信用報告- 債務清理條例前置協商專用
    債權人清冊正本（見本院卷第18頁至21頁）、財政部臺北市
    國稅局95年度及96年度綜合所得稅各類所得資料清單正本（
    見本院卷第32頁至33頁）、臺北市稅捐稽徵處北投分處全國
    財產稅總歸戶財產查詢清單正本（見本院卷第31頁）、房屋
    租賃契約書影本（見本院卷第39頁至42頁）、多益得行銷股
    份有限公司在職證明書正本（見本院卷第80頁）、債務人勞
    工保險卡影本（見本院卷第81頁）、勞工保險被保險人投保
    資料表（見本院卷第36頁至37頁）、薪資轉帳存摺封面及內
    頁影本（見本院卷第35頁、103 頁）、債務人97年度7 月及
    8 月所得單影本（見本院卷第82頁至83頁）、債務人之子鄭
    詠駿殘障手冊影本暨所附重大傷病免自行部分負擔證明卡影
    本（見本院卷第43頁）、行政院國軍退除役官兵輔導委員會
    台北榮民總醫院診斷證明書正本（見本院卷第129 頁）、臺
    北市立陽明教養院院生健康紀錄表影本（見本院卷第44頁、
    100 頁至101 頁）等在卷可稽，堪信債務人每月收入扣除必
    要支出費用後，確有不能清償債務之虞。此外，復查無債務
    人有消費者債務清理條例第6 條第3 項、第8 條或第46條各
    款所定駁回更生聲請之事由存在，則債務人聲請更生，應屬
    有據，自應准許。
四、爰裁定如主文。
中    華    民    國    98    年    7     月    22    日
                  民事第一庭  法      官  周群翔
上為正本係照原本作成。
本件不得抗告。
中    華    民    國    98    年    7     月    22    日
                              書  記  官  周嫣蘋


司法院資訊處製作；財團法人民間司法改革基金會備份。
